【裁判字號】    92,簡上,286
【裁判日期】    921028
【裁判案由】    家暴傷害
【裁判全文】
臺灣桃園地方法院刑事判決                        九十二年度簡上字第二八六號
    上  訴  人  乙○○
    即  被  告
                丁○○
    右  二  人
    選任辯護人  袁岳衡律師
右上訴人因家庭暴力罪之傷害案件，不服本院中壢簡易庭九十二年四月八日九十二年
度壢簡字第二八七號第一審簡易判決（聲請簡易處刑案號：九十一年度偵字第二一四
九二號），提起上訴，本院管轄之第二審地方法院合議庭判決如左：
    主  文
上訴駁回。
    事  實
一、乙○○為丙○○之兄，丁○○為丙○○之妹，己○○○係丙○○之配偶；彼此互
    為家庭暴力防治法第三條第四款所稱之家庭成員，丙○○夫妻與乙○○、丁○○
    間，屢因家務事爭吵，感情不睦。民國九十一年十月八日下午，丙○○在其桃園
    縣中壢市○○路三十五巷十四號住所前，欲騎乘機車載送其女黃郁婷外出時，又
    與丁○○在該處因家務發生齟齬，一時氣憤，竟無視於丁○○在其前方，逕自發
    動機車前駛，而衝撞丁○○倒地受傷後離去（丙○○傷害部分由本院另案審理）
    ；乙○○見狀心有不滿，遂與丁○○於上址等待丙○○，欲與丙○○理論。當日
    下午五時三十五分許，乙○○見丙○○返家，即上前問罪，雙方一言不合，乙○○竟基於傷害犯意，出手毆打丙○○；適己○○○返家，見狀欲上前阻攔時，在
    旁之丁○○為阻擋己○○○起見，亦基於傷害犯意，以手掐住己○○○脖子，並
    以腳踢己○○○身體，經鄰居分開雙方後始罷手。丙○○因此受有頭部外傷、顏
    面挫傷、鼻骨挫傷、擦傷及胸部挫傷之傷害；己○○○亦因此受有頸部、肩部挫
    傷、右膝及左小腿挫傷等傷害。
二、案經丙○○、己○○○訴請台灣桃園地方法院檢察署檢察官偵查後，聲請以簡易
    判決處刑。
    理  由
一、訊據被告乙○○坦承於上開時間、地點，與丙○○互毆成傷之事實不諱，被告丁○○則否認有何傷害犯行，辯稱：我只有拉己○○○的衣服勸架，沒有掐己○○○脖子，也沒有打己○○○，丙○○、己○○○之診斷證明書是捏造的云云。經
    查：
（一）證人即被害人丙○○在本院審理時指稱：「‧‧‧（當天下午）我沒有理她（
      丁○○），就直接（騎機車）載我女兒去學校，我回來時，被告二人就等在那
      裡‧‧‧後來丁○○過來和我理論，乙○○趁我不備，拿椅子要攻擊我，被戊○○發現，戊○○警告我，要我小心一點，我就用右手去擋椅子，丁○○就走
      到我後面拉住我的手，乙○○就放開椅子，用手打我頭部及胸部，後來我往後
      退，乙○○又過來打第二次，這次是空手，第三次他又去拿他女兒的滑板車打
      我，被鄰居擋住，所以他把滑板車放掉，沒有打到我‧‧‧」等語，證人即被
      害人己○○○亦於本院審理中指稱：「我一回來，就看到很多人圍觀，乙○○
      拿滑板車要打我先生（丙○○），我女兒戊○○擋在乙○○前面抓著滑板車‧
      ‧‧我要去搶下滑板車，丁○○就先抓著我的左手不讓我去，我掙脫要過去，
      她就從正面掐我脖子‧‧‧我女兒過來幫我，丁○○就踢我女兒右大腿一下，
      她也有踢我的膝蓋及小腿‧‧‧」等語，核與證人戊○○於本院審理時證稱：
      「我父親（丙○○）要載我妹妹黃郁婷去上課，我父親回來後，丁○○跟我父
      親吵架，乙○○就要拿椅子打我父親，丁○○拉我父親的手臂，讓我父親被乙○○拿椅子打，我叫他要小心，但已經來不及了，後來我就看到乙○○拿他小
      孩子玩的滑板車要打我父親，我就過去抓滑板車，這時候我母親（己○○○）
      就回來了，因為我母親要上前阻擋，所以丁○○就把我母親拉走，後來乙○○
      把滑板車放掉，要去打我父親，被鄰居拉走，我就轉頭過去，看到丁○○掐著
      我母親，一手抓著手臂，一手掐著脖子，我就扳她的手，但扳不開，因為我要
      扳開丁○○的手，所以丁○○有踢我的腳，丁○○也有踢我母親‧‧‧」等語
      ，均屬相符（以上均見本院九十二年十月十四日訊問筆錄）。且丙○○因此受
      有頭部外傷、顏面挫傷、鼻骨挫傷、擦傷及胸部挫傷之傷害；己○○○因此受
      有頸部、肩部挫傷、右膝及左小腿挫傷等傷害，並有壢新醫院出具之診斷證明
      書共二紙附卷可稽（偵卷第二十七頁、第二十八頁）。而上開丙○○、己○○○傷處之分佈，亦與渠等所述遭被告等毆打之情節相符。即被告乙○○亦自承
      ：「有與丙○○互毆」等語（同上筆錄）。足認丙○○、己○○○之指訴實在
      ，被告等確各有傷害丙○○、己○○○之事實。
（二）被告丁○○雖辯稱：「我只有拉扯己○○○的衣服，沒有傷害己○○○，丙○○、己○○○的診斷證明書是捏造的」云云。證人即丁○○之子甲○○亦證稱
      ：「（你有無看到丁○○對己○○○作什麼行為？）沒有。當時己○○○回來
      ，看到兩個舅舅在打架，他要衝過去，我母親就把他攔住，我、戊○○、己○○○，我母親四個人就在旁邊一直爭吵‧‧‧」云云（本院九十一年十月十四
      日訊問筆錄）。惟如被告丁○○僅拉扯己○○○之衣服，衡情己○○○之頸部
      、右膝及左小腿等處，顯無因此受傷之理。而甲○○為丁○○之子，所述自不
      無迴護丁○○之虞。是丁○○、甲○○所述：丁○○未傷害己○○○云云，與
      診斷證明書上之記載不符，應非可採。至辯護人指稱：戊○○指述丁○○一手
      掐人，一手拉己○○○的手云云，與己○○○指稱遭丁○○兩隻手掐住脖子等
      語不符，其二人所述有誇大之虞，應以甲○○證述丁○○只是勸架云云，比較
      可信一節，查雙方爭吵拉扯，本具有動態之繼續性，戊○○且係同時注意乙○○與丙○○、己○○○與丁○○兩邊之爭鬥情形，衡情，自難期戊○○對被告
      丁○○究係一手或兩手掐住己○○○脖子之情節，能鉅細靡遺陳述。是故，尚
      難徒以戊○○所述細節與己○○○不符一事，即認定己○○○之指述，全無可
      採，併予敘明。又丙○○、己○○○之診斷證明書均係於案發當日，由壢新醫
      院醫師診斷後所出具，衡情並非丙○○、己○○○所得造假而來；被告丁○○
      亦未能指述丙○○、己○○○之傷，有何做偽之處。是被告丁○○辯稱：丙○○二人捏造受傷云云，亦無可取。
（三）另按行為人必須對現在、不法之侵害，始得主張正當防衛，而在互毆之情形，
      則以一方初無傷人之行為，因排除對方不法之侵害，加以還擊，始得以正當防
      衛論；故侵害已過去後之報復行為，或無從分別何方為不法侵害之互毆行為，
      均不得主張正當防衛，此有最高法院三十年上字第一０一四號判例可資參照。
      查被告乙○○與丙○○雖係互毆，已如前述，然被告乙○○動手在先，且係雙
      方互相扭打，對照上開判例，被告乙○○所為顯非正當防衛甚明，即無依正當
      防衛規定免責之餘地，併予敘明。
（四）綜上所述，本件事證明確，被告乙○○、丁○○傷害犯行均堪認定，應依法論
      科。
二、核被告乙○○、丁○○所為，均係犯刑法第二百七十七條第一項之傷害罪；且係
    家庭暴力防治法第二條第二項之家庭暴力罪。原審斟酌上開事實，依刑法第二百
    七十七條第一項、第四十一條第一項前段，罰金罰鍰提高標準條例第一項前段、
    第二項等規定，各處被告拘役四十日，如易科罰金並均以三百元折算一日，經核
    其認事用法並無不合，量刑亦屬妥適，應予維持。被告二人空言辯稱：乙○○、
    丙○○是互毆，丁○○並未傷害己○○○，丙○○二人係捏造傷勢云云，均不足
    採，其等上訴為無理由，應予駁回。
據上論斷，應依刑事訴訟法第四百五十五條之一第三項、第三百六十八條，判決如主
文。
本案經檢察官林秀敏到庭執行職務。
中       華       民       國     九十二    年     十    月     二十八  日
                                  臺灣桃園地方法院刑事第八庭
                                      審判長法  官    林恆吉
                                            法  官    劉秀君
                                            法  官    陳彥宏
右正本證明與原本無異。
不得上訴。
                                            書記官    翁其良
中        華      民       國     九十二    年     十     月    二十八  日


司法院資訊處製作；財團法人民間司法改革基金會備份。
